臺灣高雄地方法院小額民事判決
111年度雄小字第2333號
原      告  楊清安  
被      告  張昱星  
上列當事人間損害賠償(交通)事件，本院於民國111年11月8日言
詞辯論終結，判決如下：
    主  文
一、被告應給付原告新臺幣壹萬貳仟參佰柒拾貳元及自民國一百
    一十一年十月三十一日起至清償日止，按週年利率百分之五
    計算之利息。
二、原告其餘之訴駁回。
三、訴訟費用新臺幣壹仟元由被告負擔。
四、本判決原告勝訴部分得假執行。但被告如以新臺幣壹萬貳仟
    參佰柒拾貳元供擔保後，得免為假執行。
    事實及理由
一、被告經合法通知，未於言詞辯論期日到場，核無民事訴訟法
    第386條各款所列情，爰依原告聲請，由其一造辯論而為判
    決。
二、原告主張：被告於民國111年3月21日8時35分許，騎乘車牌
    號碼000-0000號普通重型機車，沿高雄市苓雅區三多四路由
    東向西慢車道行駛，至該路與城西街口處時，因訴外人紀明
    儒在上開地點灑水(原告與紀明儒已調解成立)，被告因而煞
    車並滑倒往對向車道滑行，而原告駕駛TDK-6138號營業計程
    車(下稱系爭計程車)由西向東行至上開地點，被告機車撞擊
    原告左前車頭，系爭計程車因而受損，原告支出修復費用總
    計新臺幣(下同)34,311元(零件16,330元、工資17,981元)、
    三天不能營業之損失4,500元。擴張聲明：被告應給付原告3
    8,811元及自111年10月13日言詞辯論筆錄影本送達翌日起至
    清償日止，按週年利率5%計算之利息(卷第95頁筆錄)。
三、本院的判斷：
  ㈠經查，被告騎乘機車因滑倒侵入對向車道而撞擊原告系爭計
    程車，致系爭計程車因而受損等事實，業據原告提出高雄市
    政府警察局道路交通事故登記聯單、現場圖、維修明細、現
    場照片、行車執照等件為證（卷第13至21頁），並有本院職
    權調閱高雄市政府警察局道路交通事故初步分析研判表、談
    話紀錄表、道路交通事故調查報告表㈠㈡-1、現場照片可參，
    原告另提出高雄市政府交通局車輛行車事故鑑定委員會鑑定
    意見書鑑定意見亦認「被告超速未注意車前狀況，同為肇事
    原因，無照駕駛為違規行為。紀明儒工區灑水未派員管制同
    為肇事原因。原告無肇事因素」有該會案號00000000號鑑定
    意見書為憑(卷第53頁)；，而被告經合法通知既未到場爭執
    ，亦未提出書狀作何有利於己之答辯以供本院審酌，本院依
    上開調查證據結果，自應認原告之主張為真實。是被告就本
    件事故有過失，致系爭計程車受損，自應負損害賠償責任。
  ㈡按物被毀損時，被害人除得依民法第196條請求賠償外，並不
    排除民法第213條至第215條之適用。依民法第196條請求賠
    償物被毀損所減少之價額，得以修復費用為估定之標準，但
    以必要者為限（例如：修理材料以新品換舊品，應予折舊）
    。經查，系爭計程車為108年7月出廠，因本件車禍支出修復
    必要費用34,311元(零件16,330元、工資17,981元)有行車執
    照及估價單可參；則系爭計程車既非新車，依上開說明，其
    修復時材料更換係以新品替換舊品，計算零件材料之損害賠
    償數額時，應扣除折舊部分始屬合理。又依行政院所頒固定
    資產耐用年數表及固定資產折舊率表，運輸業用客車之耐用
    年數為年，依平均法計算其折舊，並參酌營利事業所得稅查
    核準則第95條第6項規定，系爭計程車自出廠日迄本件事故
    發生時111年3月21日止，實際使用時間為2年9個月，則零件
    扣除折舊後之修復費用估定為7,348元【計算方式：1.殘價＝
    取得成本÷( 耐用年數＋1)即16,330÷(4+1)≒3,266（小數點以
    下四捨五入）；2.折舊額 ＝(取得成本－殘價)×1/（耐用年數
    ）×（使用年數）即(16,330－3,266) ×1/4×（2+9/12）≒8,98
    2（小數點以下四捨五入）；3.扣除折舊後價值＝（新品取得
    成本－折舊額）即16,330－8,982＝7,348】；加計不用計算折
    舊的工資17,981元，原告得請求被告賠償之車損修理費用為
    25,329元(7,348+17,981=25,329)。
  ㈢原告另請求三天不能營業之損失4,500元：再按損害賠償，除
    法律另有規定或契約另有訂定外，不僅須填補債權人所受損
    害（即積極損害），並須填補債權人所失利益（即消極損害
    ），民法第216條規定甚明。營業用小客車因受損以待修繕
    而不能使用之期間之營業損失，即屬所失利益（最高法院81
    年度台上字第2149號民事裁判要旨參照)。原告主張其以駕
    駛計程車為業，惟計程車為巡迴營業，其營業之時間長短各
    異，故收入亦各有不同，其平均營業收入，極難估算。然按
    民事訴訟法第222條第2項規定，當事人已證明受有損害而不
    能證明其數額或證明顯有重大困難者，法院應審酌一切情況
    ，依所得心證定其數額。是本院審酌依據交通部統計處109
    年10月編印之計程車營運狀況調查報告，108年間高雄市專
    職計程車駕駛人平均每月營業總收入為40,279元，平均每月
    營業支出（包含燃料費、保養維修費、保險費、服務費、停
    車費，不含固定支出如車輛貸款、車輛租金等）為19,858元
    ，平均每月營業淨收入為20,421元，足認108年間高雄市專
    職計程車駕駛人平均每日營業總收入約為1,343元(計算式：
    40,279÷30＝1,343，小數點以下四捨五入，下同)，平均每日
    營業支出約為662元(計算式：19,858÷30＝662)、平均每日營
    業淨收入約為681元(計算式：20,421÷30＝681)。又衡以上開
    調查報告雖係108年間之收入、支出，惟此兩年間高雄市之
    經濟發展變化甚小，仍具參考價值，再考量系爭車輛維修期
    間時值新冠肺炎疫情期間等因素，系爭計程車每日營業淨收
    入應以681元計算較為合理，原告得請求被告賠償於修車期
    間內之所失利益即營業損失應為2,043元（計算式681×3＝2,0
    43元），原告逾此金額之請求，則無理由。
　㈣是原告得請求被告賠償之金額為27,372元(25,329+2,043=27,
    372)。
　㈤惟債權人與連帶債務人中之一人成立和解，如無消滅其他債
    務人連帶賠償債務之意思，而其同意債權人賠償金額超過依
    法應分擔額者，因債權人就該連帶債務人應分擔之部分，並
    無作何免除，對他債務人而言，固僅生相對之效力而無上開
    條項之適用，但如低於依法應分擔額時，該差額部分，即因
    債權人對其應分擔部分之免除而有該條項規定之適用，並對
    他債務人發生絕對之效力(最高法院98年度台抗字第200號民
    事裁定意旨參照)。被告與紀明儒均同為肇事原因，有鑑定
    意見書可參，紀明儒已與原告調解成立，並已給付調解金額
    15,000元予原告，有調解筆錄為證(卷第81頁，111年雄司小
    調字第2498號)，原告亦自陳紀明儒已給付完畢(卷第95頁背
    面筆錄)，依上開說明，自應於原告得請求賠償之金額中扣
    除，經扣除後原告僅得請求被告賠償12,372元(27,372-15,0
    00=12,372)，原告逾此金額之請求則無理由，不應准許。
四、綜上所述，原告依侵權行為之法律關係，請求被告給付12,3
    72元及自擴張聲明筆錄送達翌日之111年10月31日起(卷第10
    3頁)至清償日止，按週年利率5％計算之利息，為有理由，應
    予准許；原告逾此範圍之請求則無理由，應予駁回。
五、本件原告勝訴部分係適用小額程序所為被告敗訴之判決，依
    民事訴訟法第436 條之20規定，法院應依職權宣告假執行。
    並由本院依民事訴訟法第392 條第2 項之規定，依職權宣告
    被告為原告預供擔保，得免為假執行。
六、本件兩造各為一部勝訴、一部敗訴，因原告確有提起本件訴
    訟必要，且起訴後應徵之裁判費至少為1,000 元（民事訴訟
    法第77條之13規定參照），是本院認應依民事訴訟法第79條
    規定，酌量情形由被告全部負擔。
中　　華　　民　　國　　111 　年　　11　　月　　22　　日
    　　　　　　　高雄簡易庭　法　官    林玉心
以上正本係照原本作成。
民事訴訟法第436 條之24第2 項：對於本判決之上訴，非以違背
法令為理由，不得為之。如對本判決上訴，須於判決送達後20日
內向本院提出上訴狀，並須表明原判決所違背之法令及其具體內
容與依訴訟資料可認為原判決有違背法令之具體事實之上訴理由
。（均須按他造當事人之人數附繕本）。
中　　華　　民　　國　　111 　年　　11　　月　　22　　日
      　　　　　　　　　　　　書記官    李月君